臺灣臺北地方法院小額民事判決
111年度北小字第207號
原      告  臺灣產物保險股份有限公司

法定代理人  李泰宏  
訴訟代理人  楊承堯  
被      告  顏雍仁  

上列當事人間請求侵權行為損害賠償事件，於中華民國111年6月
24日言詞辯論終結，本院判決如下︰
    主      文
被告應給付原告新臺幣伍仟元，及自民國一百一十年十月十九日
起至清償日止，按週年利率百分之五計算之利息。
原告其餘之訴駁回。
訴訟費用新臺幣壹仟元，由被告負擔五分之一，餘由原告負擔。
本判決第一項得假執行。但被告如以新臺幣伍仟元為原告預供擔
保，得免為假執行。
    事實及理由
一、原告主張：被告駕駛車牌號碼0000-00號車輛，於民國108年
    9月11日17時30分許在臺北市○○區○○○路0段00號地下1樓停車
    場，因倒車未注意其他車輛，而與原告承保由訴外人陳永靖
    所駕駛停放之車牌號碼000-0000號車輛(下稱系爭車輛)發生
    碰撞，造成系爭車輛受損，案經臺北市政府警察局松山分局
    交通分隊派員處理在案。嗣後系爭車輛送往維修，經原告所
    屬承辦理賠業務人員核算後，依發票實付應理賠金額為新臺
    幣(下同)25,396元(工資15,051元、烤漆10,345元)，原告遂
    依保險契約條款約定事項賠付。而本案系爭車輛之毀損係因
    被告駕駛車輛之過失行為所致，故被告應負損害賠償責任。
    又原告於給付賠償金額後，得代位行使被保險人對於被告之
    損害賠償請求權，爰依保險法第53條第1項、民法第184條第
    1項、第191之2條等規定提起本件訴訟等語。並聲明：被告
    應給付原告25,396元，及自起訴狀繕本送達翌日起至清償日
    止，按週年利率5%計算之利息。
二、被告則以：訴外人陳永靖就系爭車輛與被告發生碰撞乙事，
    雙方已於109年4月10日業於臺北市松山區調解委員會成立調
    解，雙方並於調解中同意拋棄本件其餘之民事請求權，該調
    解並經本院核定。而侵權行為所衍生之損害賠償責任，則亦
    屬民事請求權態樣之一，該侵權行為既業經權利人陳永靖所
    合法拋棄，則被保險人對笫三人則無損害賠償請求權，保險
    人即無從代位行使此權利。況且，縱認被保險人與原告間，
    就上開損害賠償請求權存有債權移轉之情事（惟被告就此仍
    否認之），然被告並未受到任何來自陳永靖或原告之通知，
    否則其又怎會與陳永靖成立調解，並當場對陳永靖為賠償？
    應認原告與陳永靖間就本件之損害賠償債權移轉，因未合法
    通知被告，而對被告不生效力。又本件原告理賠之險種乃「
    丙式車險」，其賠付範圍屬甲、乙、丙3類險種中最少的，
    而僅含「車對車『碰撞、擦撞』」的毁滅損失，並不及於「第
    三人非善意行為與其他不明原因之毀損」。是原告所得主張
    之代位損害賠償請求，自須限於由行為人之「碰撞」行為所
    導致，而並非所有造成車體損傷之加害行為類型，均屬原告
    得代位求償之範圍。退步言之，當時系爭車輛之車損實況為
    ：「除了保險桿有一個輕微撞擊痕跡外，幾乎看不出損傷，
    且該髒痕亦於當日經打蠟去除。」，此與原告所提時隔多日
    後之車況照片相差甚遠，此期間系爭車輛極可能遭受到的無
    數的損傷變數，早已與事發當下的車況無法相提並論
　　，原告憑藉與事發時點相隔甚遠之車況，所據以臚列之「拆
    卸/安裝（如：兩側外尾燈）」等等所有費用支出，是否出
    自於上開擦撞事故？照片所示之車況損害與被告之行為間是
    否具備相當因果關係？被告是否確須就原告指稱之所有損害
    負所有賠償責任？原告應舉證就其所受損害與被告之行為間
    有因果關係。另原告所主張之修理費用數額，並未區分出非
    屬必要費用之新零件更換舊零件之折舊部分之計算，而僅將
    理賠金額區分為「工資」及「烤漆」項目，似欲迴避掉折舊
    的相關認列，原告之請求並無理由等語，資為抗辯。並聲明
　　：原告之訴駁回。
三、按因故意或過失、不法侵害他人之權利者，負損害賠償責任
    ；汽車、機車或其他非依軌道行駛之動力車輛，在使用中加
    損害於他人者，駕駛人應賠償因此所生之損害，但於防止損
    害之發生，已盡相當之注意者，不在此限；被保險人因保險
    人應負保險責任之損失發生，而對於第三人有損失賠償請求
    權者，保險人得於給付賠償金額後，代位行使被保險人對於
    第三人之請求權；但其所請求之數額，以不逾賠償金額為限
    ，民法第184條第1項前段、第191條之2、保險法第53條第1
    項定有明文。經查，原告主張被告於前揭時地與系爭車輛發
    生碰撞等節，業據其提出非道路範圍交通事故當事人登記聯
    單、車損照片等件影本在卷可稽（見本院卷第15-17頁、第2
    5頁），並經本院向臺北市政府警察局交通警察大隊調閱之
    非道路範圍交通事故當事人登記聯單等資料核閱屬實（見本
    院卷第33頁），且為被告所不爭執，自堪信原告主張之前揭
    事實為真正。本件被告既因使用汽車中加損害於原告所承保
    之系爭車輛，致系爭車輛受損，復難認被告對於防止損害之
    發生已盡相當之注意，被告之過失行為與系爭車輛之車損結
    果，亦有相當因果關係，是被告應就本件事故所生系爭車輛
    之損害負損害賠償責任。又原告主張已依保險契約條款約定
    事項賠付，得代位行使被保險人對於被告之損害賠償請求權
    等語，則為被告所否認，並以前揭情詞置辯，惟查系爭車輛
    之所有權人即被保險人為陳君曉，此有行車執照及任意險理
    賠計算書在卷可稽(見本院卷第19頁、第113頁)，故被告係
    於理賠陳君曉後，代位行使陳君曉對被告之請求權，而陳君
    曉並未拋棄其民事請求權，是原告自得代位陳君曉向被告請
    求賠償，原告既非代位行使陳永靖之權利，則被告前揭所辯
    陳永靖已拋棄對被告之損害賠償請求，原告即無從代位行使
    權利，及原告與陳永靖間就本件之損害賠償債權移轉，並未
    合法通知被告，而對被告不生效力云云，即不可採。被告雖
    又辯稱：原告理賠之險種乃「丙式車險」，並不及於「第三
    人非善意行為與其他不明原因之毀損」云云，查原告理賠之
    險種乃「丙式車險」，有任意險理賠計算書在卷為憑(見本
    院卷第113頁)，「丙式車險」之理賠範圍係「車對車『碰撞
    、擦撞』」之毀損，而本件原告係理賠被告碰撞系爭車輛等
    情，已如前述，乃符合丙式車險理賠之範圍，是被告前揭所
    辯，亦不足採。綜上，原告承保系爭車輛既已給付賠償金額
    ，即得代位行使陳君曉對被告之侵權行為損害賠償請求權
　　。
四、次按不法毀損他人之物者，被害人得請求賠償其物因毀損所
    減少之價額，民法第196條定有明文。又依上開規定請求賠
    償物被毀損所減少之價額，得以修復費用為估定之標準，但
    以必要者為限（例如：修理材料以新品換舊品，應予折舊）
　　，最高法院77年度第9次民事庭會議決議參照。又按當事人
    已證明受有損害而不能證明其數額或證明顯有重大困難者，
    法院應審酌一切情況，依所得心證定其數額，民法第222條
    第2項定有明文。本件原告主張被告應賠付修復費用25,396
　　元等語，惟為被告所否認，並辯稱：系爭車輛之車損僅保險
    桿有一個輕微撞擊痕跡，被告請求之損害賠償金額逾越必要
    費用之支出云云，是原告應就其請求之修復費用為必要費用
    負舉證之責。查原告雖提出估價單、照片及統一發票為證（
    見本院卷第21-27頁），惟觀諸該估價單之維修品項為拆卸/
    安裝左後側擋泥板、拆卸/安裝左後內龜膠板、拆卸/安裝右
    後擋泥板、拆卸/安裝右後內龜膠板、拆卸/安裝2個外尾燈
    、拆卸/安裝車尾擋板、拆卸/安裝後飾板、拆卸/安裝左後
    反射器、拆卸/安裝左後蓋板、拆卸/安裝右後蓋板、拆卸/
    安裝後駐車輔助感測器、拆卸/安裝後護板(保桿已拆卸)、
    拆卸/安裝右後反射器、後保桿飾板(維修)、塑膠件噴漆準
    備工作、後保桿蓋板(油漆修復S3)、後保桿蓋板噴漆材料等
    ，惟依原告提出之照片，並無法看出系爭車輛保險桿之受損
    程度，及其維修品項是否為修復系爭車輛之必要費用，原告
    既未證明系爭車輛受損害之程度及維修之必要修復費用，揆
    諸前揭規定，本院審酌被告自承系爭車輛保險桿有一個輕微
    撞擊痕跡，及估價單上各品項之維修費用等一切情況，認原
    告所請求之系爭車輛修復費用以5,000元為適當，逾此之請
    求，並非有據。
五、末按給付無確定期限者，債務人於債權人得請求給付時，經
    其催告而未為給付，自受催告時起，負遲延責任。其經債權
    人起訴而送達訴狀，或依督促程式送達支付命令，或為其他
    相類之行為者，與催告有同一之效力。遲延之債務，以支付
    金錢為標的者，債權人得請求依法定利率計算之遲延利息。
    但約定利率較高者，仍從其約定利率。應付利息之債務，其
    利率未經約定，亦無法律可據者，週年利率為百分之五。民
    法第229 條第2 項、第233 條第1 項前段、第203 條分別定
    有明文。查原告代位被保險人行使對被告之損害賠償請求權
    ，係以支付金錢為標的，給付並無確定期限，自應經原告之
    催告而未給付，被告始負遲延責任。揆諸前揭規定，原告請
    求被告給付自起訴狀繕本送達被告翌日即110年10月19日（
　　見本院卷第39頁）起至清償日止，按法定利率即週年利率5%
    計算之利息，即屬有據。
六、綜上所述，原告承保系爭車輛並已給付保險金額，即得代位
    行使對被告之侵權行為損害賠償請求權。從而，原告依侵權
    行為及保險法第53條之法律關係，請求被告給付5,000元，
    及自110年10月19日起至清償日止，按週年利率5%計算之利
    息，為有理由，應予准許；逾此範圍之請求，為無理由，應
    予駁回。
七、本件事證已臻明確，兩造其餘之攻擊或防禦方法及未經援用
    之證據，經本院斟酌後，認為均不足以影響本判決之結果，
    爰不逐一詳予論駁，併予敘明。　　　　　　　　
八、本件原告勝訴部分，係就民事訴訟法第436 條之8 適用小額
    訴訟程序所為被告敗訴之判決，依同法第436 條之20規定，
    應依職權宣告假執行，並依同法第436 條之23準用第436 條
    第2 項，適用同法第392 條第2 項規定，依職權宣告被告如
    預供擔保，得免為假執行。
九、訴訟費用負擔之依據：民事訴訟法第79條。按適用小額訴訟
    程序事件法院為訴訟費用之裁判時，應確定其費用額，民事
    訴訟法第436 之19定有明文，爰依後附計算書確定本件訴訟
    費用額如主文第2 項所示金額。
中　　華　　民　　國　　111 　年　　7 　　月　　22　　日
　　　　　　　       臺北簡易庭　
　　　　　　　　　            法　    官　郭美杏
以上正本係照原本作成。
如不服本判決，須以違背法令為理由，應於判決送達後20日內向
本庭（臺北市○○○路0 段000 巷0 號）提出上訴狀。（須按他
造當事人之人數附繕本）。如委任律師提起上訴者，應一併繳納
上訴審裁判費。
中　　華　　民　　國　　111 　年　　7 　　月　　22　　日
            　　　　　　　　　書　記　官  林玗倩
附錄：
一、民事訴訟法第436 條之24第2 項：　　
　　對於小額程序之第一審裁判上訴或抗告，非以其違背法令為
    理由，不得為之。
二、民事訴訟法第436 條之25：　　
　　上訴狀內應記載上訴理由，表明下列各款事項：
    ㈠原判決所違背之法令及其具體內容。
    ㈡依訴訟資料可認為原判決有違背法令之具體事實。
三、民事訴訟法第436 條之32條第2 項：
　　第438 條至第445 條、第448 條至第450 條、第454 條、第
    455 條、第459 條、第462 條、第463 條、第468 條、第46
    9 條第1 款至第5 款、第471 條至第473 條及第475 條第1
    項之規定，於小額事件之上訴程序準用之。
計　　算　　書
項　　　　目             金　額（新臺幣）     　　備　註
第一審裁判費   　 　　   1,000元
合　　　　計　　　       1,000元